臺灣基隆地方法院民事判決　　　　　　　 96年度訴字第233號
原　　　告　甲○○
訴訟代理人　黃敬唐律師
　　　　　　黃雅羚律師
　　　　　　黃丁風律師
被　　　告　乙○○
上列當事人間因原告提起附帶民事訴訟，請求侵權行為損害賠償
事件，經本院刑事庭裁定移送，本院於民國96年6月21日言詞辯
論終結，判決如下：
    主  文
被告應給付原告新臺幣參拾貳萬捌仟貳佰玖拾陸元，及自九十六
年四月二十四日起至清償日止，按年息百分之五計算之利息。
原告其餘之訴駁回。
訴訟費用由被告負擔五分之二，餘由原告負擔。
本判決原告勝訴部分於原告以新臺幣壹拾壹萬元為被告供擔保後
，得為假執行。
原告其餘假執行之聲請駁回。
    事實及理由
一、原告起訴主張下情：緣被告為一服公職之警務人員，明知飲
    酒後吐氣所含酒精成分超過每公升0.25毫克以上者不得駕車
    ，於民國95年12月10日22時50分許，竟於服用高粱酒一杯半
    後（經警測得被告酒精濃度為0.79mg/L），注意力減低、反
    應能力變慢，已不能安全駕駛動力交通工具而仍駕駛車牌號
    碼DT-9080號自小客車，沿基隆市○○○路往基金二路方向
    行駛，行經基隆市○○○路71之3號前，理應注意車前狀況
    ，隨時採取必要之安全措施，而依當時之情形，又無不能注
    意之情事，竟疏於注意前方，適逢原告穿越馬路，被告因酒
    後反應遲緩，致煞車不及，撞擊原告，致原告受有臉部多處
    擦傷，右側近端脛骨骨折等之傷害，為此依侵權行為之法律
    關係，請求被告給付新臺幣（下同）847,160元，及自起訴
    狀繕本送達翌日起至清償日止，按週年5%計算之利息，並願
    供擔保聲請宣告假執行。該損害賠償額分別說明如下：
    (一)醫療費用5,195元：
      原告遭撞擊後，受有臉部多處擦傷，右側近端脛骨骨折等
      傷害，於95年12月10日22時急診入院治療，同年12月14日
      行石膏固定手術，95年12月15日出院，96年1月31日拆除
      石膏，醫囑須載護具繼續保護，復健期約1年。後陸續於
      95年12月20日、96年1月29日、31日；同年2月7日、同年3
      月7日以門診追蹤治療，計支出5,195元。
    (二)喪失或減損工作能力216,812元：
      原告係從事  裝之工人。94年薪資收入總額計590, 605元，
      每日薪資收入為1,618元 (590,605÷365＝1,618，元以下
      四捨五入)，原告因本件車禍傷害，自95年12月11日起至
      同年月15日共住院5日；出院後，於96年1月31日拆除石膏
      ，惟醫囑仍須載護具繼續保護，期間約1年之久，而呈行
      動不便、無法從事搬移鐵條或從事桿接組裝，致無法工作
      ，遂向璟漢機械有限公司請求延長請假。又96年6月6日之
      「診斷證明書」中「醫囑」明白載有：「不宜負重、蹲下
      粗重工作，仍須復健」等語，顯然原告自車禍發生迄今，
      其右側脛骨平台骨折仍未痊癒，據之反推，原告自95 年
      12月15日出院後，迄至96年4月23日止，皆無法工作，共
      計134日，是以原告喪失工作能力期間之薪資損失共
      216,812元 (1,618×134＝216,812)。
    (三)增加生活之需要25,153元：
      1.增加看護費支出：
        原告於95年12月11日至同年月15日之住院治療期間，飲
        食及日常起居生活無法自理，皆由訴外人即原告之妹妹
        陳秀羚24小時照顧。按由親屬、配偶等看護時，雖無現
        實看護費之支付，亦未受支付之請求，亦應認被害人受
        有相當看護費之損害，得向加害人請求賠償，蓋因親屬
        或配偶受傷，而由親屬或配偶代為照顧被害人之起居，
        固係出於親情，但親屬身份所付出之勞力，並非不能評
        價為金錢，只因兩者身份密切而免除支付義務，此種親
        屬基於身份關係之恩惠，自不能加惠於被害人，故應衡
        量及比照僱用職業看護工看護情形，認被害人受有相當
        親屬看護之損害，得向被告請求賠償。依上述說明，原
        告自得比照支付予僱用專業看護工每日2,100元計算，
        請求被告應賠償原告之損害10,500元 (21,00×5＝10,
        500)。
      2.交通費支出2,200元：
        原告出院後仍須赴基隆長庚醫院門診就醫，行走需賴拐
        杖助行，若以搭乘公眾交通工具，因須上下階梯，極為
        不便，且若有不慎，易可能跌倒受傷，故赴院就診均賴
        計程車接送，花費之車資不計其數，增加支出2,275元
        ，其計算式如下：原告自住處搭乘計程車一趟車資170
        元；返家搭車及車資，亦同。故原告每趟往返車資須費
        340元〔 (170）×2＝340〕。因原告共往返基隆長庚醫
        院與住處共6趟，及原告出院當天返家之單趟車資160元
        ，耗費車資計2,200元 (340×6＋160＝2,200)。
      3.其他費用支出12,453元：
        原告因骨折等傷害期間，購買助於原告行走之膝承重支
        架、枴杖及住院期間之用品，並於出院後，由家人購買
        中藥夜合全根予原告服用，原告於95年12月14日以石膏
        固定，96年1月31日拆除後，仍須戴護具繼續保護，足
        徵原告於拆除石膏後，其右側脛骨仍未痊癒，而須賴骨
        科護具提供受有骨折之原告，予以「固定」、「加壓」
        、「保護」、「減輕疼痛」以及「回復」等功能的醫療
        。又醫療方式非僅有西醫一途而已，其他以中藥材方法
        亦有，此為周知之事實。「夜合」別名「夜合根」，係
        中藥典籍所列之中藥材，其功用具有「駁骨安五臟、開
        鬱、活血止痛」，應用於「骨折接合後，以二兩夜合根
        燉排骨，可助骨折早日癒合及血路暢順；痊癒後不會有
        紅腫、使不出力的感覺」。原告為能使骨折早日癒合及
        癒後不致產生紅腫、使不出力的情事，於拆除石膏後，
        除戴護具保護外，亦服用夜合補西藥之不足。因此，原
        告陸續購置夜合服用支出4,850元，及其他支出共計支
        出計有12,453元。
    (四)精神慰撫金600,000元：
      被告因其一時之疏忽，造成原告身體皮肉疼痛，經醫囑須
      復健約1年之久，顯然原告自事故發生後，迄今仍無法復
      原，更造成原告心理障礙之陰影久久揮之不去。如是，上
      開傷害導致原告身心疲憊、精神苦悶、燥鬱。再審酌被告
      為一服公職之警務人員，非無支付能力，爰依民法第195
      條規定，請求被告賠償非財產上損害600,000元，聊資慰
      藉，彌補原告之損失。
二、被告則主張原告對事故之發生亦與有過失，故被告不應負完
    全賠償責任，又被告之能力亦有限，故僅願支付60,000元等
    語為抗辯。
三、原告主張被告於前揭時地，飲酒後注意力減低、反應能力變
    慢，竟疏於注意前方，適逢原告穿越馬路，被告煞車不及，
    撞擊原告，致原告受有臉部多處擦傷，右側近端脛骨骨折等
    之傷害等情，業經本院調閱本院96交簡上字第7號案件卷宗
    核閱屬實，被告對此亦不爭執，應堪認定為真實。
四、按「因故意或過失，不法侵害他人之權利者，負損害賠償責
    任」、「不法侵害他人之身體、健康、名譽、自由、信用、
    隱私、貞操，或不法侵害其他人格法益而情節重大者，被害
    人雖非財產上之損害，亦得請求賠償相當之金額。其名譽被
    侵害者，並得請求回復名譽之適當處分。」，民法第184條
    第1項及第195條第1項分別定有明文。本件被告不法侵害原
    告之健康權，既經認定，自應依上開規定，對原告負損害賠
    償責任。
五、茲審酌原告請求之賠償金額如下：
    (一)醫療費用：
      原告主張其撞擊後，受有臉部多處擦傷，右側近端脛骨骨
      折等傷害，於95年12月10日22時急診入院治療，同年12
      月14日行石膏固定手術，95年12月15日出院，96年1月31
      日拆除石膏，醫囑須載護具繼續保護，復健期約1年。後
      陸續於95年12月20日、96年1月29日、31日；同年2月7日
      、同年3月7日以門診追蹤治療，計支出5,195元等語，業
      據其提出長庚紀念醫院基隆分院診斷證明書1紙及醫療費
      用收據9紙，應予准許。
    (二)喪失或減損工作能力：原告主張其94年間薪資收入總額計
      590,605元，每日薪資收入為1,618元（590,605÷365＝
      1,618，元以下四捨五入），原告因本件車禍傷害，自95
      年12月11日起至同年月15日共住院5日；出院後，於96年1
      月31日拆除石膏，惟醫囑仍須載護具繼續保護，期間約1
      年之久，而呈行動不便、無法從事搬移鐵條或從事桿接組
      裝，致無法工作，遂向璟漢機械有限公司請求延長請假。
      又95年6月6日之「診斷證明書」中「醫囑」明白載有：「
      不宜負重、蹲下粗重工作，仍須復健」等語，顯然原告自
      車禍發生迄今，其右側脛骨平台骨折仍未痊癒，據之反推
      ，原告自95年12月15 日出院後，迄至96年4月23日止，計
      134日，原告喪失工作能力期間之薪資損失共216,812元 (
      計算式：1,618×134 ＝216,812)等語，業據其提出94年
      度薪資所得扣繳暨免扣繳憑單及診斷證明書各2份為證，
      亦屬合理有據。
    (三)增加生活之需要：
      1.增加看護費支出：
        原告主張於住院治療期間，飲食及日常起居生活無法自
        理，95年12月11日至同年月15日之住院期間，皆由訴外
        人即原告之妹妹陳秀羚24小時照顧，故主張比照支付予
        僱用專業看護工每日2,100元計算，請求被告賠償損害
        10,500元 (21,00×5＝10,500)等語。按被害人因受傷
        需人看護，而由親屬看護時，雖無現實看護之支付，亦
        應認被害人受有相當看護費之損害，得向加害人請求賠
        償。蓋因親屬照顧被害人之起居，固係出於親情，但親
        屬看護所付出之勞力，並非不能評價為金錢，只因兩者
        身份關係密切而免除支付義務，此種親屬基於身份關係
        之恩惠，自不能加惠於加害人，故應衡量及比照僱用職
        業護士看護情形，認被害人受有相當看護費之損害，得
        向加害人請求賠償（最高法院94年度台上字第1543號判
        決參照）。本件原告之請求顯非高於一般看護費用，係
        屬有理由，自應准許。
      2.交通費支出2,200元：
        原告主張其出院後仍須赴基隆長庚醫院門診就醫，行走
        需賴拐杖助行，若以搭乘公眾交通工具，因須上下階梯
        ，極為不便，且若有不慎，易可能跌倒受傷，故赴院就
        診均賴計程車接送，花費之車資不計其數，增加支出2,
        275元，其計算式如下：原告自住處搭乘計程車一趟車
        資170元；返家搭車及車資，亦同。故原告每趟往返車
        資須費340元〔 (170）×2＝340〕。因原告共往返基隆
        長庚醫院與住處共6趟，及原告出院當天返家之單趟車
        資160元，耗費車資計2,200元 (340×6＋160＝1,200)
        等語，業據其提出計程車收費憑證8紙可稽，亦應准許
        。
      3.其他費用支出12,453元：
        原告主張其因骨折等傷害期間，購買助於原告行走之膝
        承重支架、枴杖及住院期間之用品，並於出院後，由家
        人購買中藥夜合全根予原告服用，共計支出12,453元等
        語。查原告於95年12月14日以石膏固定，96年1月31日
        拆除後，仍須戴護具繼續保護，足徵原告於拆除石膏後
        ，其右側脛骨仍未痊癒，而須賴骨科護具提供受有骨折
        之原告，予以「固定」、「加壓」、「保護」、「減輕
        疼痛」以及「回復」等功能的醫療。又「夜合」別名「
        夜合根」，係中藥典籍所列之中藥材，其功用具有「駁
        骨安五臟、開鬱、活血止痛」，應用於「骨折接合後，
        以二兩夜合根燉排骨，可助骨折早日癒合及血路暢順；
        痊癒後不會有紅腫、使不出力的感覺」。原告為能使骨
        折早日癒合及癒後不致產生紅腫，亦有原告提出中國藥
        用植物學會副理事長徐順裕著之救人青草藥（二）乙書
        內容節文在卷足憑，應認為有助於原告傷勢之復原，原
        告此部分之請求，核屬必要費用，應予准許。
    (四)精神慰撫金600,000元：
      原告主張被告因其一時之疏忽，造成原告身體皮肉疼痛，
      經醫囑須復健約1年之久，顯然原告自事故發生後，迄今
      仍無法復原，更造成原告心理障礙之陰影久久揮之不去。
      如是，上開傷害導致原告身心疲憊、精神苦悶、燥鬱。再
      審酌被告為一服公職之警務人員，非無支付能力，爰依民
      法第195條規定，請求被告賠償非財產上損害600,000元，
      聊資慰藉，彌補原告之損失等語。按慰藉金之賠償須以人
      格權遭遇侵害，使精神上受有痛苦為必要，其核給之標準
      固與財產上損害之計算不同，然非不可斟酌雙方身份資力
      與加害程度，及其他各種情形核定相當之數額（最高法院
      51年臺上字第223號判例意旨參照）。本院斟酌原告自95
      年12月10日車禍受傷後，迄今仍尚未康復，肉體、精神受
      極大痛苦，及兩造之身分、地位，原告請求之精神慰撫金
      應以300,000元為適當。
      以上共計547,160元。
六、復按損害之發生或擴大，被害人與有過失者，法院得減輕賠
    償金額，或免除之，民法第217定有明文。查本件車禍之發
    生固因被告飲酒後駕車，注意力減低、反應能力變慢，不慎
    撞擊原告，惟原告亦有疏未注意行人穿越道路，應經由行人
    穿越道，不得在設有行人穿越道100公尺範圍內穿越道路，
    竟在距離最近之行人穿越道約83.5公尺處橫越道路而進入被
    告所行駛車道之過失，亦同為肇事原因，斟酌兩造之肇事情
    節，認原告應負5分之2之責任，經過失相抵後，被告賠償原
    告之金額減為328,296元。
七、綜上所陳，原告依據侵權行為法律關係，請求被告給付原告
    328,296元，及自起訴狀繕本送達翌日即自96年4月24日起至
    清償日止，均按年息5﹪計算之利息，為有理由，應予准許
    。逾此範圍之主張，尚乏依據，應予駁回。
八、原告陳明願供擔保，聲請宣告為假執行，經核原告勝訴部分
    ，合於法律規定，爰酌定相當之擔保金額宣告之。至原告敗
    訴部分之假執行之聲請，因該部分訴之駁回而失所依附，自
    不予准許。
九、據上論結，本件原告之訴，為一部有理由，一部無理由，依
    民事訴訟法第79條、第390條第2項，判決如主文。
中　　華　　民　　國　　96　　年　　6 　　月　　28　　日
                  民事庭法  官  林李達
以上正本係照原本作成。
對於本件判決如有不服，應於收受送達後20日內向本院提出上訴
書狀，敘述上訴之理由，上訴於臺灣高等法院，並按他造當事人
之人數附具繕本。
中　　華　　民　　國　　96　　年　　6 　　月　　28　　日
                        書記官  林建清
